【裁判字號】    97,抗,380
【裁判日期】    970421
【裁判案由】    再審之訴
【裁判全文】
臺灣高等法院民事裁定                   97年度抗字第380號
抗  告  人  乙○○
相  對  人  甲○○
上列當事人間支付命令再審之訴事件，抗告人對於中華民國九十
六年九月十二日臺灣基隆地方法院九十六年度再字第二號所為裁
定提起抗告，本院裁定如下：
    主  文
抗告駁回。
抗告訴訟費用由抗告人負擔。
    理  由
一、本件抗告人在原法院再審主張略以：原法院於民國（下同）
    九十一年四月十日核發九十一年度促字第五Ｏ六九號支付命
    令，而於同年月十八日向基隆市○○區○○街一四八巷五一
    號送達，雖由伊夫杜劍南收受，然伊夫妻自八十五年間起即
    已分居，伊並早在六十六年十一月二十四日起即已遷出上開
    住所，遷入同市○○區○○街一七七巷三十之二號三樓，嗣
    於九十四年一月二十七日再遷入同街九十五號七樓之一現址
    ；又伊夫杜劍南於九十年間未經伊同意，擅以伊名義偽造共
    同簽發支票（係本票之誤）交付相對人，業經本院刑事庭以
    九十二年度上訴字第二一六Ｏ號刑事判決，依偽造有價證券
    罪名，判處有期徒刑一年二月確定，足見該支付命令之送達
    顯不合法。伊於九十六年四月十三日向原法院聲請閱覽上開
    支付命令卷宗後，始知悉有民事訴訟法第五百零七條準用第
    四百九十六條第一項第六款（按係同法第五百二十一條第二
    項、第四百九十六條第一項第六款之誤引）所規定「當事人
    知他造之住居所，指為所在不明而與涉訟者」之再審事由，
    爰依據上開規定提起再審之訴云云。
二、按再審之訴，應於三十日之不變期間內提起；又前項期間，
    自判決確定時起算，判決於送達前確定者，自送達時起算；
    其再審之理由發生或知悉在後者，均自知悉時起算，民事訴
    訟法第五百條第一項、第二項前段定有明文。本件抗告人雖
    主張伊於九十六年四月十三日向原法院聲請閱覽上開支付命
    令卷宗後，始知悉上開支付命令有民事訴訟法第四百九十六
    條第一項第六款所規定「當事人知他造之住居所，指為所在
    不明而與涉訟者」之再審事由云云。惟經本院調取台灣台北
    地方法院（下稱原執行法院）九十一年度執字第一五三八八
    號兩造間清償債務強制執行事件卷宗查明：相對人以上開支
    付命令為執行名義聲請原執行法院對抗告人為強制執行，抗
    告人業於九十一年七月二十一日收受原執行法院對其在第一
    商業銀行城東分行存款債權之扣押命令副本，嗣於同年月八
    日並曾向原執行法院具狀聲明異議，此有該送達證書及聲明
    異議狀可稽（見上開執行卷宗十六頁、二六頁至二八頁），
    顯見抗告人自九十一年七月二十一日收受上開扣押命令之副
    本時起或至遲於同年月八日向原執行法院具狀聲明異議時起
    ，即已知悉有前開再審事由。是抗告人主張伊於九十六年四
    月十三日向原法院聲請閱覽上開支付命令卷宗後，始知悉有
    上開再審事由云云，殊不足取。抗告人遲至九十六年五月八
    日始向原法院提起再審之訴（見原法院卷四頁之收文日期戳
    ），依上開規定，顯已逾三十日之再審不變期間，自屬不合
    法，從而原裁定據以駁回抗告人再審之訴，並無不合。抗告
    意旨指摘原裁定不當，聲明廢棄，為無理由，應予駁回。
三、爰裁定如主文。
中    華    民    國    97    年    4     月    21    日
                  民事第六庭
                        審判長法  官  林鄉誠
                              法  官  梁玉芬
                              法  官  楊豐卿
正本係照原本作成。
不得再抗告。
中    華    民    國    97    年    4     月    21    日
                              書記官 殷丹妮


司法院資訊處製作；財團法人民間司法改革基金會備份。
